【裁判字號】    97,上訴,786
【裁判日期】    970520
【裁判案由】    違反槍砲彈藥刀械管制條例
【裁判全文】
臺灣高等法院臺中分院刑事判決         97年度上訴字第786號
上  訴  人
即  被  告  丁○○
選任辯護人  李榮鴻  律師
上列上訴人因違反槍砲彈藥刀械管制條例案件，不服臺灣南投地
方法院九十六年度訴字第一一九一號中華民國九十七年一月二十
二日第一審判決（起訴案號：臺灣南投地方法院檢察署九十六年
度偵字第四二二一號），提起上訴，本院判決如下：
    主  文
原判決撤銷。
丁○○未經許可，寄藏可發射金屬具有殺傷力之空氣長槍，累犯
，處有期徒刑年拾月，併科罰金新臺幣拾萬元，罰金如易服勞
役，以新臺幣壹仟元折算壹日。扣案空氣長槍壹枝（槍枝管制編
號：0000000000號，含黑色大型鋼瓶壹瓶、小型高壓
氣體鋼瓶陸瓶及鋼珠壹瓶）均沒收。
    事  實
一、丁○○前曾於民國九十年七月二十四日，因竊盜案件，經臺
    灣高等法院（原審誤認為本院）以九十年度上易字第一八六
    五號判決判處有期徒刑六月確定；復於九十年間因偽造文書
    案件，經臺灣臺中地方法院以九十年度沙簡字第一二六號判
    決判處有期徒刑三月，雖曾上訴，亦因嗣後撤回上訴而於九
    十年五月二十三日確定，而上述二案件嗣並經臺灣高等法院
    （原審誤為本院）以九十一年度聲字第一三八三號裁定合併
    定其應執行之刑為有期徒刑八月確定。又於九十一年七月二
    十九日，因違反毒品危害防制條例之連續施用第二級毒品案
    件，經臺灣臺中地方法院以九十一年度訴字第七一五號判決
    判處有期徒刑八月確定。經送監執行及接續執行上開等案件
    ，至九十三年五月二十日始因縮短刑期假釋出監付保護管束
    ，迄九十三年六月七日假釋付保護管束期滿，且未經撤銷假
    釋，視為已執行完畢。詎仍不知警惕，其明知未經主管機關
    許可，不得寄藏可發射金屬具有殺傷力之空氣長槍，竟於九
    十六年九月二十四日十五、十六時許，在其位在南投縣國姓
    鄉○○路八二號住處內，受綽號「螞蟻」之李冠和（業已於
    九十六年十一月十二日死亡）託寄，收受以黑色大型鋼瓶或
    小型二氧化碳（ＣＯ２）高壓氣體鋼瓶內氣體為發射鋼珠之
    動力，單位面積動能足以穿入人體皮肉層而具有殺傷力之空
    氣長槍一枝（含黑色大型鋼瓶一瓶，槍枝管制編號：000
    0000000號）、小型高壓氣體鋼瓶六瓶及可供該空氣
    長槍發射使用之鋼珠一瓶等物後，將之均藏置在該住處廚房
    冰箱後方。嗣於九十六年九月二十六日十八時許，為警持臺
    灣南投地方法院所核發之搜索票在上址住處廚房冰箱後方處
    起獲空氣長槍一枝（槍枝管制編號：0000000000
    號，含黑色大型鋼瓶一瓶）、小型高壓氣體鋼瓶六瓶及鋼珠
    一瓶等物，始查悉上情。
二、案經南投縣警察局草屯分局報請臺灣南投地方法院檢察署檢
    察官偵查起訴。
    理  由
壹：有關於證據能力部分：
（一）本件卷附內政部警政署刑事警察局所出具之九十六年十月
      十九日刑鑑字第０九六０一五二八０三號槍彈鑑定書、南
      投縣政府警察局槍枝初步檢視報告表，分別係該部、局執
      行槍枝、子彈鑑定公務所出具之書面鑑定報告，依據刑事
      訴訟法第一百五十九條之立法理由及同法第二百零六條規
      定，自得為證據。況按被告以外之人於審判外之陳述，雖
      不符刑事訴訟法第一百五十九條之一至第一百五十九條之
      四之規定，而經當事人於審判程序同意作為證據，法院審
      酌該言詞陳述或書面陳述作成時之情況，認為適當者，亦
      得為證據。當事人、代理人或辯護人於法院調查證據時，
      知有同法第一百五十九條第一項不得為證據之情形，而未
      於言詞辯論終結前聲明異議者，視為有前項之同意，同法
      第一百五十九條之五定有明文。本件檢察官、被告及其選
      任辯護人於本院行準備程序及審判期日對於上開鑑定書、
      檢視報告表等，均未表示爭執，本院復審酌槍枝鑑定報告
      與檢視報告表均係由專業機關人員本於其專業知識及儀器
      所作成，又上開槍彈鑑定書及檢視報告表與檢察官主張之
      事實均具有關聯性，是可認上開槍彈鑑定書及檢視報告表
      均具有證據能力。
（二）又扣案之空氣長槍一枝（槍枝管制編號：0000000
      000號，含黑色大型鋼瓶一瓶）、小型高壓氣體鋼瓶六
      瓶及鋼珠一瓶，均非屬供述證據而無傳聞法則之適用，惟
      查上開扣案之空氣長槍一枝（槍枝管制編號：00000
      00000號，含黑色大型鋼瓶一瓶）、小型高壓氣體鋼
      瓶六瓶及鋼珠一瓶，係由員警持臺灣南投地方法院法官所
      核發之搜索票依法定程序合法執行搜索扣得，且亦與本案
      具有關聯性，當有證據能力。
（三）按被告之自白，非出於強暴、脅迫、利誘、詐欺、疲勞訊
      問、違法羈押或其他不正之方法，且與事實相符者，得為
      證據，刑事訴訟法第一百五十六條第一項定有明文。本件
      被告丁○○於警詢中及偵查時均自白犯罪，且於本院行準
      備程序及審理時均未曾提出於警詢中、偵查時有何遭受強
      暴、脅迫、利誘、詐欺、疲勞訊問、違法羈押或其他不正
      之方法，始為自白之主張，是以被告於警詢中、偵查時所
      為之自白，既係與事實相符（詳見述），自具有證據能力
      。
貳：有關於認定犯罪事實部分：
一、訊據上訴人即被告（以下稱被告）對於上揭時、地為警查扣
    空氣長槍一枝（槍枝管制編號：0000000000號，
    含黑色大型鋼瓶一瓶）、小型高壓氣體鋼瓶六瓶及鋼珠一瓶
    等物之事實固不否認，惟矢口否認持有及寄藏上開扣案之物
    品，辯稱：本件所查獲扣案之空氣長槍一枝（含黑色大型鋼
    瓶一瓶）、小型高壓氣體鋼瓶六瓶及鋼珠一瓶，伊從頭到尾
    都不知道，直到警察查出伊才知道住處有上開物品，伊也很
    驚訝，伊沒有犯本案之罪云云。被告之選任辯護人則為被告
    辯護略稱：被告之自白與事實不符，不得作為不利被告之證
    據；另被告並無寄藏之行為，被告之住宅約有百餘坪，屋內
    有五個房間，有鐵架、雜物置放區、天花板均可供藏放物品
    ，衡情被告若有受綽號「螞蟻」者之託，而代藏槍枝等物，
    則被告於知有警察人員前來搜索時，在開門之前要將槍枝等
    物隱匿而不被查獲，應該十分容易，何以會將槍枝等物置於
    極易為人發現之廚房冰箱後方處，由此觀之，應足以認定被
    告確實不知綽號「螞蟻」者將上開槍枝等物置放在廚房冰箱
    後方處之事等詞。本院查：
  (一)被告丁○○於警詢、偵查中均明確自白扣案之空氣長槍一枝
    （含黑色大型鋼瓶一瓶）、小型高壓氣體鋼瓶六瓶及鋼珠一
    瓶等物係真實姓名、年籍均不詳，綽號「螞蟻」之成年男子
    於九十六年九月二十四日十五、十六時許寄藏在伊位於南投
    縣國姓鄉○○路八二號之住處內等語明確（參見偵查卷第一
    ０頁）；另於原審法院九十六年十二月十日行準備程序時，
    當庭亦表示認罪，並承認有檢察官所起訴的犯罪事實（見原
    審卷第二四頁），核與後述其餘所示之證據相符，足認其上
    開不利於己之自白應係與事實相符，堪可採信。
  (二)證人甲○○就扣案之空氣長槍一枝（含黑色大型鋼瓶一瓶）
    、小型高壓氣體鋼瓶六瓶及鋼珠一瓶等物，確均係自被告住
    處查獲起出乙節，亦於原審及本院審理時證述綦詳。
  (三)扣案空氣長槍初步經南投縣警察局鑑識課警務員陳品政為初
    步檢視後，認屬空氣槍枝，此有槍枝初步檢視承辦人員履歷
    資料一紙及南投縣政府警察局槍枝初步檢視報告表一份（附
    該槍枝細部照片八張）在卷可憑（見偵查卷第五四頁至第五
    八頁反面）。而扣案空氣長槍一枝（含黑色大型鋼瓶一瓶）
    、小型高壓氣體鋼瓶六瓶及鋼珠一瓶，經送內政部警政署刑
    事警察局依檢視法、性能檢驗法及動能測試法鑑定結果略以
    ：1.送鑑ＣＯ２空氣長槍（含鋼瓶）一枝（槍枝管制編號：
    0000000000號），認係氣體動力式槍枝，以外接
    高壓鋼瓶內氣體為發射動力，經以金屬彈丸測試三次，其中
    彈丸（直徑六．０ｍｍ、重量０．八八ｇ）最大發射速度為
    一三九公尺／秒，計算其動能分別為八．五焦耳，換算其單
    位面積動能為三０焦耳／平方公分。2.送鑑ＣＯ２鋼瓶六瓶
    ，認均係小型高壓氣體鋼瓶。3.送鑑鋼珠一瓶，認均係金屬
    彈丸。有內政部警政署刑事警察局九十六年十月十九日刑鑑
    字第０九六０一五二八０三號槍彈鑑定書一份（含該空氣長
    槍、鋼瓶六瓶及鋼珠一瓶之照片共計六幀）附卷可稽（見偵
    查卷第八三頁至第八六頁）。而依日本科學警察研究所之研
    究結果，彈丸單位面積動能達二０焦耳／平方公分即足以穿
    入人體皮肉層，此亦有上揭鑑定書所附殺傷力之相關數據可
    憑。依本件扣案之空氣長槍以動能測試法試射所呈現之上揭
    結果，若該槍枝以扣案之高壓氣體鋼瓶為推進力發射扣案之
    鋼珠，顯可穿入人體之皮肉層，從而就其確具有殺傷力乙節
    ，應無疑義。
  (四)此外，並有現場查獲照片二幀及現場圖一紙在卷可憑（見偵
    查卷第五八頁、第六０頁），且有自現場扣得之空氣長槍一
    枝與供該長槍使該槍枝得以發射鋼珠使用之鋼瓶、小型高壓
    氣體鋼瓶六瓶及鋼珠一瓶等物足資佐證。
二、被告所辯不足採信及對其有利證據不予採納之理由：
    被告於原審及本院審理時翻異前詞，辯稱：伊不知道「螞蟻
    」係何時將該空氣長槍等物放在住處內，伊真的不知道那枝
    空氣長槍等物放在伊家裡云云，並請求再次傳喚證人甲○○
    及傳喚證人即綽號「螞蟻」之「乙○○（應為李冠和之誤）
    」為證，然查：
  (一)有關被告及其選任辯護人請求傳喚詰問證人即綽號「螞蟻」
    之李冠和（前均誤為乙○○）部分，因證人李冠和業已於九
    十六年十一月十二日死亡，有李冠和個人基本資料查詢結果
    一紙附卷可稽，是此部分本院自已無從為調查，先予敘明。
    惟參酌以被告於警詢中明白表示略以：伊不知道「螞蟻」之
    真實姓名，只知道他住在南投縣國姓鄉福龜村，年約三十歲
    ，伊與他是朋友關係等語（參見偵查卷第一０頁）；後再於
    偵查中明確表示不知道「螞蟻」如何聯絡等語（參見偵查卷
    第八０頁），則其於上訴本院時又表示知道「螞蟻」之真實
    姓名，並提供地址欲供本院傳訊，實啟人疑竇。蓋該扣案之
    空氣長槍等物若確係「螞蟻」趁被告不注意之時置放於被告
    住處廚房內冰箱後方處，何以被告自警偵訊（九十六年九月
    二十七日）後不積極尋找具有朋友關係之李冠和出面說明放
    置槍枝之過程，甚且遲至九十六年十二月十日原審行準備程
    序時仍為認罪之表示；另被告於九十六年九月二十六日為警
    持搜索票執行搜索查獲時，現場亦有查扣到第二級毒品甲基
    安非他命及吸食器等物，而被告在警訊第一時間即否認該第
    二級毒品甲基安非他命及吸食器等物為伊所有，反指稱係在
    場之人甲○○所有，來源伊不清楚等詞（見偵查卷第十頁）
    ，衡情持有及寄藏槍枝之罪刑遠比持有及施用第二級毒品之
    罪刑為重，若如被告所辯稱：伊不知道「螞蟻」係何時將該
    空氣長槍等物放在住處內，伊真的不知道那枝空氣長槍等物
    放在伊家裡，何以被告在警訊時要坦承係綽號「螞蟻」之人
    所寄放，足徵被告於原審及本院審理時空言翻異前詞，顯不
    足採信。
  (二)證人甲○○固於原審審理中證述略以：伊曾於九十六年九月
    二十五日看過「螞蟻」拿槍，因當天約十四時、十五時許伊
    在被告住處旁馬路處遇到「螞蟻」，有帶「螞蟻」上山打松
    鼠，嗣因槍枝無法擊發，不一會約當日傍晚左右就一同回到
    被告住處，又因當天被告住處舉辦烤肉活動，伊不知道「螞
    蟻」究竟將槍枝放在何處等語（參見原審卷第四九頁至第五
    ０頁），惟查：
    1.證人甲○○自承伊係受僱於被告從事種薑、除草等工作（
      參見原審卷第五０頁），顯見其與被告間具有生計依賴關
      係存在，則其所證內容是否有依附偏頗被告之虞，即堪懷
      疑。
    2.又證人甲○○於警詢中係證稱略以：伊有見到警方自廚房
      處取出系爭空氣長槍等物，但伊並不知道該物係何人所有
      ，要問屋主即被告等語明確（參見偵查卷第二九頁），所
      證內容顯與其在原審及本院所為證詞互相矛盾。若證人甲
      ○○確有上述其於原審審理中所證內容之經歷，而該經歷
      過程亦屬實在，則其大可於警詢中對警方為明確之陳述，
      蓋若該過程屬實，無論被告或甲○○均無違法之虞故也。
      則甲○○未於警詢中陳述上情，即難認確有其所述情節存
      在。
    3.況依證人甲○○於原審及本院所證內容，「螞蟻」當日所
      攜槍枝係屬不能擊發之槍枝，此與扣案空氣長槍經內政部
      警政署專業鑑定後為可擊發之槍枝乙節並不相符。且證人
      甲○○所述「螞蟻」攜帶槍枝至被告住處之日期為九十六
      年九月二十五日，亦與被告前揭自承受託寄藏系爭空氣長
      槍之日期即九十六年九月二十四日不同，綜此實難認證人
      甲○○所證「螞蟻」所攜帶之槍枝即為本件扣案之空氣長
      槍。
    4.綜上所述，證人甲○○於原審及本院審理中所為之證詞尚
      難採信，不能做為有利於被告之認定。
三、綜上諸情，足認被告事後於原審審理及本院審理時所為之辯
    解，應均係屬事後圖卸刑責之砌詞，要無可採，本件事證明
    確，被告犯行洵堪認定。
四、論罪科刑之理由：
  (一)按槍砲彈藥刀械管制條例第四條所稱之槍枝，依同條例第五
    條之規定，非經中央主管機關許可，不得寄藏。又按槍砲彈
    藥刀械管制條例第八條第四項係將「持有」與「寄藏」為分
    別之處罰規定，則單純之「持有」，固不包括「寄藏」，但
    「寄藏」之受人委託代為保管，其保管之本身所為之「持有
    」，既係「寄藏」之當然結果，法律上自宜僅就「寄藏」行
    為為包括之評價，不應另就「持有」予以論罪（最高法院七
    十四年度臺上字第三四００號判例意旨參照）。再按槍砲彈
    藥刀械管制條例第八條第四項之「寄藏」與「持有」，均係
    將物置於自己實力支配之下，僅寄藏必先有他人之持有行為
    ，而後始為之受寄代藏而已，至其藏放時間之長短及有無其
    他目的，並不影響該已成立之罪責（最高法院九十二年度臺
    上字第三七０九號判決意旨參見）。本件扣案之空氣長槍經
    鑑定後，認係屬可發射金屬具有殺傷力之槍枝，已如前述，
    屬槍砲彈藥刀械管制條例第四條第一項第一款所示以高壓氣
    體鋼瓶為動力發射金屬具有殺傷力之空氣長槍。被告丁○○
    自九十六年九月二十四日十五、十六時許，至同年九月二十
    六日十八時許為警查獲時止寄藏該槍枝，核其所為，係犯槍
    砲彈藥刀械管制條例第八條第四項之未經許可寄藏可發射金
    屬具有殺傷力之空氣長槍罪。又被告寄藏前持有該空氣長槍
    ，為寄藏該空氣長槍之當然手段，不另論罪。又被告前曾於
    九十年七月二十四日，因竊盜案件，經臺灣高等法院（原審
    誤認為本院）以九十年度上易字第一八六五號判決判處有期
    徒刑六月確定；復於九十年間因偽造文書案件，經臺灣臺中
    地方法院以九十年度沙簡字第一二六號判決判處有期徒刑三
    月，雖曾上訴，亦因嗣後撤回上訴而於九十年五月二十三日
    確定，而上述二案件嗣並經臺灣高等法院（原審誤為本院）
    以九十一年度聲字第一三八三號裁定合併定其應執行之刑為
    有期徒刑八月確定。又於九十一年七月二十九日，因違反毒
    品危害防制條例之連續施用第二級毒品案件，經臺灣臺中地
    方法院以九十一年度訴字第七一五號判決判處有期徒刑八月
    確定。經送監執行及接續執行上開等案件，至九十三年五月
    二十日始因縮短刑期假釋出監付保護管束，迄九十三年六月
    七日假釋付保護管束期滿，且未經撤銷假釋，而視為已執行
    完畢，此有臺灣高等法院被告前案紀錄表、在監在押全國紀
    錄表及臺灣南投地方法院檢察署刑案資料查註紀錄表各一份
    附卷可憑，被告於受有期徒刑執行完畢後五年內，因故意再
    犯本件有期徒刑以上之罪，為累犯，應依刑法第四十七條第
    一項之規定，加重其刑。爰審酌被告之平日素行、犯罪之動
    機、目的係為友人之託而受寄代藏、被告明知未經主管機關
    許可不得寄藏空氣長槍，仍予為之，對社會治安造成潛在之
    危險，惟尚無證據顯示被告以之另行犯罪，稍減其危害之程
    度及被告犯罪後為求規避重典，轉而翻異前供否認犯行態度
    非屬良好等一切情狀，量處如主文第二項所示之刑，並就併
    科罰金部分諭知易服勞役之折算標準，以示懲儆。
  (二)扣案空氣長槍一枝（槍枝管制編號：0000000000
    號，含黑色大型鋼瓶一瓶、小型高壓氣體鋼瓶六瓶及鋼珠一
    瓶）均係屬違禁物，應依刑法第三十八條第一項第一款之規
    定宣告沒收之（查：扣案所含之黑色大型鋼瓶一瓶及小型高
    壓氣體鋼瓶六瓶，均為扣案空氣長槍之動能來源，另扣案之
    鋼珠一瓶，則為供扣案空氣長槍發射用之金屬，均係與扣案
    之空氣長槍結合成具有殺傷力之槍枝，當一併視為違禁物）
    。
、撤銷原審判決之理由：
    原審法院以被告犯槍砲彈藥刀械管制條例第八條第四項之未
    經許可寄藏空氣長槍罪，事證明確，應予論科，固非無見。
    惟查：原審判決疏未注意空氣槍是指利用壓縮空氣為動力
    ，以擊發鉛彈，始終均具殺傷力之槍枝，而本件扣案之空氣
    長槍依鑑定之結果，應係屬槍砲彈藥刀械管制條例第四條第
    一項第一款之其他可發射金屬具有殺傷力之槍枝，故被告上
    開犯行，自應依槍砲彈藥刀械管制條例第八條第四項之未經
    許可寄藏可發射金屬具有殺傷力之空氣長槍罪論處，原審此
    部分所認尚有未洽（本件公訴人於起訴書所載之起訴罪名原
    即為未經許可寄藏可發射金屬具有殺傷力之槍砲罪）。至
    本件扣案之黑色大型鋼瓶一瓶（為動能來源）、小型高壓氣
    體鋼瓶六瓶（亦為動能來源）及鋼珠（為供發射之金屬）一
    瓶等物，均係與扣案之空氣長槍結合成具有殺傷力之槍枝，
    當一併視為違禁物，依刑法第三十八條第一項第一款之規定
    宣告沒收之，惟原審逕認該扣案之瓦斯鋼瓶六瓶與鋼珠一瓶
    均係被告所有（原審既認被告所犯係寄藏行為，自非屬被告
    所有）供其使系爭空氣長槍發揮作用之物，均屬犯罪所用之
    物，而依刑法第三十八條第一項第二款之規定諭知沒收之，
    同有可議。被告上訴意旨否認知情而寄藏本件扣案之空氣長
    槍等物，雖無理由（詳如上述），然原判決既有上揭疏誤，
    自應由本院將原審判決予以撤銷，另為適當之判決。
據上論斷，應依刑事訴訟法第三百六十九條第一項前段、第三百
六十四條、第二百九十九條第一項前段，槍砲彈藥刀械管制條例
第八條第四項，刑法第十一條前段、第四十七條第一項、第四十
二條第三項、第三十八條第一項第一款，判決如主文。
本案經檢察官丙○○到庭執行職務。
中    華    民    國    97    年    5     月    20    日
            刑事第九庭    審判長法  官  陳  筱  珮
                                法  官  趙  春  碧
                                法  官  許  旭  聖
上列正本證明與原本無異。
如不服本判決應於收受送達後10日內向本院提出上訴狀，其未敘
述上訴之理由者並得於提起上訴後10日內向本院補提理由書（均
須按他造當事人之人數附繕本）。
                                書記官  紀  美  鈺
中    華    民    國    97    年    5     月    22    日
附錄本案論罪科刑法條依據：
槍砲彈藥刀械管制條例第八條
未經許可，製造、販賣或運輸鋼筆槍、瓦斯槍、麻醉槍、獵槍、
空氣槍或第四條第一項第一款所定其他可發射金屬或子彈具有殺
傷力之各式槍砲者，處無期徒刑或五年以上有期徒刑，併科新臺
幣一千萬元以下罰金。
未經許可，轉讓、出租或出借前項所列槍枝者，處五年以上有期
徒刑，併科新臺幣一千萬元以下罰金。
意圖供自己或他人犯罪之用，而犯前二項之罪者，處無期徒刑或
七年以上有期徒刑，併科新臺幣一千萬元以下罰金。
未經許可，持有、寄藏或意圖販賣而陳列第一項所列槍枝者，處
三年以上十年以下有期徒刑，併科新臺幣七百萬元以下罰金。
第一項至第三項之未遂犯罰之。


司法院資訊處製作；財團法人民間司法改革基金會備份。
